臺灣臺南地方法院臺南簡易庭民事判決
109年度南小字第2184號
原      告  富邦資產管理股份有限公司

法定代理人  程耀輝  
訴訟代理人  陳意明  
被      告  戴春美  

            張豊章  
上列當事人間請求清償信用卡消費款事件，本院於民國110年3月
3日言詞辯論終結，判決如下：
    主      文
被告乙○○應給付原告新臺幣70,236元，及其中新臺幣62,382元自
民國94年11月23日起至民國104年8月31日止，按年息百分之17.5
計算之利息，暨按上開利率百分之10之違約金，另自民國104年9
月1日起至清償日止，按年息百分之15計算之利息，暨按上開利
率百分之10之違約金。
原告其餘之訴駁回。
訴訟費用新臺幣1,000元由被告乙○○負擔。
本判決原告勝訴部分得假執行。
    事實及理由
一、本件被告經合法通知，未於言詞辯論期日到場，核無民事訴
    訟法第386條所列各款情形，爰依原告聲請，由其一造辯論
    而為判決。
二、原告主張：被告乙○○、甲○○(下分稱其名)前與訴外人富邦商
    業銀行股份有限公司（下稱富邦銀行）成立信用卡使用契約
    (下稱系爭契約)，乙○○申請正卡、甲○○申請附卡，並約定被
    告得持卡於各特約商店簽帳消費，但應於當期繳款截止日前
    向富邦銀行為全部之清償，或以循環信用方式繳付最低應繳
    金額，未清償之消費帳款本金按年息17.5%計算循環信用利
    息，如逾期清償者，即喪失循環信用之期限利益，債務視為
    到期，並按該循環信用利息加計10%之違約金。嗣富邦銀行
    自民國94年1月1日起與台北銀行股份有限公司（下稱台北銀
    行）合併，富邦銀行係消滅公司，其權利義務依法由存續之
    台北銀行概括承受，又台北銀行同時更名為台北富邦商業銀
    行股份有限公司（下稱台北富邦銀行），並於96年1月9日將
    上開債權讓與原告，且以登報公告方式通知被告在案。截至
    94年11月22日止，被告尚積欠原告債權本金新臺幣(下同)62
    ,382元【原告無法區分正附卡消費金額】、循環信用利息7,
    140元、違約金714元，共計70,236元，迭經催討未果，爰依
    信用卡使用契約及債權讓與之法律關係提起本件訴訟等語。
    並聲明：被告應連帶給付原告70,236元，及其中62,382元自
    94年11月23日起至104年8月31日止，按年息17.5%計算之利
    息，暨按上開利率加計10%之違約金，另自104年9月1日起至
    清償日止，按年息15%計算之利息，暨按上開利率加計10%之
    違約金(見本院卷第13頁)。
三、被告未於言詞辯論期日到場，亦未提出書狀作任何聲明或陳
    述。
四、得心證之理由
　㈠原告主張之上開事實，業據提出富邦銀行信用卡申請書暨約
    定條款、台北富邦銀行信用卡客戶滯納消費款明細資料、滯
    納利息款明細資料、債權讓與證明書、行政院金融監督管理
    委員會93年12月23日金管銀㈥字第0930036841號函暨公司變
    更登記表、登報公告等件為證（見本院卷第17至39頁），堪
    信為真實，是原告請求乙○○負清償之責，應屬有據。
　㈡至原告主張附卡持有人甲○○應負連帶清償責任一節，經查：
    系爭契約第6、7條約定被告應就正、附卡所生之消費帳款負
    連帶清償責任，上開條款係原告基於大量使用之目的，在信
    用卡申請書上單方預先擬定印就之契約條款，供與不特定之
    交易相對人締結信用卡契約時使用，為民法第247條之1、消
    費者保護法第12條規定之定型化契約條款，甚為顯然。而上
    開條款，使附卡持有人對於正卡持有人使用信用卡所生之應
    付帳款負連帶保證責任，係加重附卡申請人之責任，委無疑
    問。查系爭契約係約定由持卡人於特約商店刷卡消費後，由
    發卡銀行先為給付，持卡人再於約定期限內清償發卡銀行代
    墊之款項，性質上為委任契約與消費借貸之混合契約，其主
    要功能在於代替現金之支付。一般消費者向銀行申請信用卡
    使用，發卡銀行係審核正卡申請人個人之財產、收入、職業
    等信用狀況後，據以決定是否核准發給並其信用額度為何，
    即其徵信考量因素為正卡申請人個人之信用狀況，通常並無
    另外要求應覓得連帶保證人方准予核發。至附卡申請人，大
    多為正卡申請人之親屬，或為未成年人，或財力狀況較差或
    無收入，不論係由正卡申請人同時代向銀行申請附卡使用，
    或經正卡持卡人同意後向銀行申請，銀行發給附卡後，附卡
    與正卡均共用同一信用額度，且正附卡之消費帳款併列於正
    卡持卡人之每月帳單，而由正卡持卡人統一繳納。換言之，
    附卡僅為從屬於正卡之附屬卡，一般人亦多將申辦附卡視為
    對親屬愛心或贈與的表現。故就消費者申請附卡使用之目的
    而言，僅可認為正卡持卡人願意就附卡使用人之消費款共負
    連帶清償責任，而非附卡持卡人意欲成為正卡持卡人之連帶
    保證人，藉以增加正卡持卡人之信用或擔保，及降低發卡銀
    行之授信風險。本件甲○○為正卡持有人乙○○之配偶，因而符
    合附卡申請之資格，惟原告透過上開條款，使單純申請附卡
    之甲○○，額外擔任乙○○所為消費帳款之連帶保證人，而就乙
    ○○將來不可預知的消費帳款負連帶償還之責任，對甲○○而言
    ，乃純屬單方面加重其責任，不僅與信用卡附卡申請使用之
    本質及目的不符，按其情形亦屬顯失公平，並有違誠信原則
    ，依民法第247條之1第2款、消費者保護法第12條第1項之規
    定，上開條款應認為無效。則甲○○對於乙○○使用正卡消費所
    生之帳款，自不負連帶保證之清償責任。
　㈢甲○○對乙○○使用正卡消費所生之帳款，不負連帶保證之清償
    責任，已如前述。從而，乙○○固需就甲○○之消費款連帶負責
    ，惟甲○○應僅就其附卡之消費款負清償之責。而原告無法區
    分正、附卡之消費金額，為原告所自認（見本院卷第122頁
    ），則原告未能舉證甲○○之消費金額，自不得請求甲○○清償
    。是原告本於信用卡使用契約、債權讓與之法律關係，請求
    乙○○給付70,236元，及其中62,382元自94年11月23日起至10
    4年8月31日止，按年息17.5%計算之利息，暨按上開利率加
    計10%之違約金，另自104年9月1日起至清償日止，按年息15
    %計算之利息，暨按上開利率加計10%之違約金部分，為有理
    由，應予准許，逾此所為請求，為無理由，應予駁回。
五、本件原告勝訴部分，係屬民事訴訟法第436條之8第1項小額
    訴訟事件所為被告敗訴之判決，依同法第436條之20規定，
    應依職權宣告假執行。
六、訴訟費用負擔之依據：民事訴訟法第79條、第436條之19第1
    項。
中　　華　　民　　國　　110 　年　　3 　　月　　17　　日
                  臺灣臺南地方法院臺南簡易庭  
　　　　　　　　　             法    官　王淑惠
以上正本證明與原本無異。
如不服本判決，應於送達後20日內，向本院提出上訴狀並表明上
訴理由，如於本判決宣示後送達前提起上訴者，應於判決送達後
20日內補提上訴理由書（須附繕本）。
對於小額程序之第一審判決之上訴，非以其違背法令之理由，不
得為之。上訴狀內應記載表明㈠原判決所違背之法令及其具體內
容。㈡依訴訟資料可認為原判決有違背法令之具體事實者。
中　　華　　民　　國　　110 　年　　3 　　月　　17　　日
                               書 記 官  洪凌婷